【裁判字號】    98,訴,607
【裁判日期】    980812
【裁判案由】    違反毒品危害防制條例
【裁判全文】
臺灣臺南地方法院刑事判決               98年度訴字第607號
公  訴  人  臺灣臺南地方法院檢察署檢察官
被      告  丁○○
選任辯護人  黃慕容律師
上列被告因違反毒品危害防制條例案件，經檢察官提起公訴（98
年度偵緝字第276號、98年度毒偵字第817號、98年度毒偵字第90
9號），本院判決如下：
    主  文
丁○○施用第二級毒品，處有期徒刑參月；又販賣第二級毒品，
共參罪，各處有期徒刑柒年陸月，販賣第二級毒品所得共新臺幣
壹仟伍佰元沒收之，如全部或一部不能沒收時，以其財產抵償之
。應執行有期徒刑壹拾伍年，販賣第二級毒品所得共新臺幣壹仟
伍佰元沒收之，如全部或一部不能沒收時，以其財產抵償之。
    事  實
一、丁○○曾於民國96年間因施用毒品案件，經本院以96年度毒
    聲字第431號裁定送觀察、勒戒，因無繼續施用毒品之傾向
    ，由臺灣臺南地方法院檢察署檢察官以96年度毒偵字第1836
    號為不起訴處分，仍未能戒除毒癮，而於上述觀察勒戒完畢
    後之5年內，於98年3月2日18時24分（為警採尿）前回溯96
    小時內之某時，在臺南市○○區○○街某工地處，施用第二
    級毒品安非他命1次，嗣為警於98年3月2日12時20分許，在
    臺南市○○區○○路4段560號前查獲，經其同意後採集尿液
    檢驗，檢驗結果呈現甲基安非他命陽性反應，而查悉上情。
二、丁○○（綽號五兩）明知安非他命係毒品危害防制條例第2
    條第2項第2款所明定之第二級毒品，非經許可，不得持有、
    販賣，竟基於販賣第二級毒品安非他命營利之意圖，以其所
    申設0000000000號行動電話門號，作為販賣第二級毒品安非
    他命之對外聯絡工具，而於96年5、6月期間內，分3次，均
    以上述之行動電話與己○○聯繫，相約於臺南市○○街太子
    飯店房間內交付安非他命，並在該房間內施用之方式，共計
    販賣3次安非他命予己○○，每次交易價格為新臺幣（以下
    同）500元。嗣因丙○○遭查獲施用第二級毒品，向警方供
    述所施用毒品係向綽號「五兩」之人購買，均撥打00000000
    00號行動電話連絡，經警方詢問申設0000000000號行動電話
    申設人徐慶宗，徐慶宗供述曾將上述行動電話門號賣予丁○○使用，經警方另外調閱丁○○所使用0000000000號行動電
    話通聯記錄，而循線查獲上情。
三、案經臺南市警察局第三分局報告臺南地方法院檢察署檢察官
    偵查起訴。
    理  由
甲、程序部分
一、按被告以外之人於審判外之言詞或書面陳述，除法律有規定
    者外，不得作為證據。刑事訴訟法第159條第1項有所明文。
    查被告之辯護人已於本院審理中，就證人丙○○、乙○○、
    甲○○、梁曉寧、己○○5人於警訊中之陳述，爭執其證據
    能力（見卷附辯護人所提出準備程序書所載），而證人丙○○、乙○○、甲○○、梁曉寧、己○○5人於警訊中之證述
    內容，核屬被告以外之人於審判外之陳述，依據上述規定，
    自無證據能力。
二、再按被告以外之人於偵查中向檢察官所為之陳述，除顯有不
    可信之情況者外，得為證據。刑事訴訟法第159條之1有所明
    文。另被告以外之人於審判外之陳述，經當事人於審判程序
    同意作為證據，法院審酌該言詞陳述或書面陳述作成時之情
    況，認為適當者，亦得為證據；當事人、代理人或辯護人於
    法院調查證據時，知有第159條第1項不得為證據之情形，而
    未於言詞辯論終結前聲明異議者，視為有前項之同意。刑事
    訴訟法第159條之5第1項、第2項亦有規定。查被告之辯護人
    於本院審理中爭執證人丙○○、乙○○、甲○○、梁曉寧、
    己○○5人於偵查中向檢察官所為陳述之證據能力（見卷附
    辯護人所提出準備程序書所載），然證人丙○○、乙○○、
    甲○○、梁曉寧、己○○5人於偵查中向檢察官所為陳述，
    均已依法具結而為證述，又上述證人5人所為上述偵查中之
    證詞，就形式上觀之，非顯與檢察官所主張待證事實無關，
    又被告及其辯護人亦未就上述證人證詞，有明顯的不可信情
    況為舉證，且上述證詞，並經本院依法進行調查、辯論，依
    據刑事訴訟法第159條之1規定，自有證據能力；至於檢察官
    所提出其餘之證據方法及本院依職權調閱臺灣臺南地方法院
    檢察署94年度毒偵字第74號、94年度毒偵字第165號、94 年
    度偵字第1167號、94年度毒偵字第474號、95年度毒偵字第2
    351號、97年度戒毒偵字第258號、本院95年度易字第827號
    卷宗，另本院依職權向財團法人奇美醫院台南分院函索丙○○病歷資料及病情摘要，公訴人、被告及辯護人就證據能力
    並不爭執，另公訴人、被告及辯護人於本案言詞辯論終結前
    ，亦未爭執其證據能力，本院審酌各該證據均非違法蒐證取
    得之證據，復經本院於審判期日就上開證據依法進行調查、
    辯論，依法應有證據能力，先予敘明。
乙、論罪科刑部分
一、訊據被告丁○○對於犯罪事實一所載之施用第二級毒品安非
    他命犯行坦承不諱，復有應受尿液採驗人尿液檢體採集送驗
    紀錄表、長榮大學98年3月18日確認報告各1份在警詢卷可據
    ，事證明確，被告丁○○施用第二級毒品犯行可資認定。
二、訊據被告丁○○固坦承曾於96年5、6月間，在臺南市○○街
    太子飯店房間內，交付安非他命2次予己○○，並收取每次5
    00元之對價，將該販售安非他命所得拿去繳納住宿房間費用
    ，但否認曾3次販賣安非他命予己○○，辯稱：僅販賣2次安
    非他命予己○○云云。經查：
（一）證人己○○於偵查中曾明確證述：「（問）你說你何時何
      地向丁○○買安非他命？（答）在飯店，時間我忘記了，
      大約是九十六年二、三月或五、六月時，因為我也很少與
      他連絡。」、「（問）在何飯店向他買的？（答）台南市
      太子飯店。」、「（問）你前後向他買過幾次？（答）約
      二、三次。」、「（問）你如何知道他有在賣安非他命？
      （答）一位叫『小蓉』的朋友告訴我的。」、「（問）你
      向他買安非他命都買多少錢？（答）我都買五百元，最多
      就買五百元。」（見96年度偵字第17774號卷97年5月9日
      訊問筆錄）；又證人己○○與本院審理中，亦到庭證述：
      「（檢察官問）你自己本身有無施用安非他命？（答）以
      前有。」、「（檢察官問）是否有跟丁○○買過安非他命
      ？（答）有。」、「（檢察官問）是什麼時候的事？（答
      ）忘記時間，只記得有兩、三次，都是白天，96年。」、
      「（檢察官問）你說買過兩、三次，都是在哪裡買？（答
      ）友愛街的太子飯店。」、「（檢察官問）都是在飯店裡
      面交易嗎？（答）對。」、「（檢察官問）你每次購買的
      金額？（答）五百元。」、「（檢察官問）你要跟他買毒
      品的時候怎麼跟他連絡？（答）有時候都是他打電話給我
      ，我沒有接，他會一直打。」、「（檢察官問）所以你如
      果需要都直接去太子飯店找他？（答）有兩、三次，有一
      、兩次都是一個叫小蓉的，有一次是自己去找他，他打電
      話給我。」、「（檢察官問）那五百元都是當場給他錢嗎
      ？（答）對。」、「（檢察官問）你都是在當場施用或是
      拿回去施用？（問）當場。」、「（檢察官問）那你也是
      當場就把錢給他？（答）對」、「（辯護人問）三次五百
      元都是當場交給他他才給你吸食，或者是你吸食完要離開
      飯店時幫他付旅館錢？（答）沒有，都是拿給他。」、「
      （
      審判長問）你剛剛所回答購買毒品是96年間？（答）是。
      」、「（審判長問）是否記得幾月，年初年終年尾？（答
      ）大概5、6月，我也忘記了。」、「（受命法官問）你說
      你是經由誰介紹認識丁○○？（答）小蓉。」、「（受命
      法官問）小蓉在哪一個地點介紹你跟丁○○認識？（答）
      太子飯店。」、「（受命法官問）什麼時候的事情？（答
      ）96年5、6月左右，正確時間不記得。」、「（受命法官
      問）你認識丁○○多久之後才向他買安非他命？（答）應
      該說去找他就跟他購買了。」、「（受命法官問）你的意
      思是說小蓉介紹你去跟丁○○買安非他命？（答）對。」
      、「（受命法官問）小蓉陪你去找丁○○買安非他命幾次
      ？（答）兩次。」、「（受命法官問）你自己去過幾次？
      （答）一次。」、「（受命法官問）所以總共三次？（答
      ）對。」、「（受命法官問）每一次都買多少錢？（答）
      五百元。」、「（受命法官問）你跟丁○○買安非他命之
      前，是不是已經有在施用安非他命？（答）有。」、「（
      受命法官問）用多久？（答）兩、三個月。」、「（問）
      這段期間有無被查獲到？（答）被查獲到，就是我進去戒
      治那一件事情。」、「（受命法官問）你施用安非他命的
      來源除了丁○○，有無跟其他人買過？（答）沒有，戒治
      那個時候有，可是那個人被抓到後我才找丁○○。」、「
      （受命法官問）你的意思之前是向別人買的，因為被抓去
      戒治，你買的對象也被抓，所以你才轉向丁○○買是這樣
      的意思？（答）對。」、「（受命法官問）你向丁○○買
      安非他命，你怎麼聯絡他或他怎麼連絡你？（答）他都打
      我的手機。」、「（受命法官問）丁○○有無外號？（答
      ）叫五兩。」、「（受命法官問）在庭被告是否就是你所
      講的五兩？（答）對。」（見本院98年7月29日審判筆錄
      ）。依據上述證人己○○之證述內容，其前後證詞均屬一
      致，並明確陳述確於96年5、6月間，以打電話連絡方式，
      在臺南市○○街太子飯店，向被告購買數量各500元之安
      非他命，共計3次之事實，至為明確。
（二）本院曾依職權調閱臺灣臺南地方法院檢察署97年度戒毒偵
      字第258號卷（卷內包括96年度毒偵字第1119號、96年度
      毒偵緝字第236號），該卷宗內容，為證人己○○於96年3
      月8日遭警方持本院核發之搜索票執行搜索，證人己○○
      被查獲施用第二級毒品安非他命犯行，經本院裁定應觀察
      勒戒，其後己○○於96年9月21日遭通緝到案，而進行觀
      察勒戒、戒治程序，證人己○○並曾於上述案件偵查程序
      中供述所施用安非他命係向綽號「大胖」之陳信宏所購買
      等語（見該卷內警詢及偵查筆錄）。依據上述卷內之證據
      顯示，即證人己○○係於96年3月8日遭查獲施用安非他命
      行為，且該安非他命係向綽號「大胖」陳信宏所購買，時
      間上符合證人己○○於本院審理中所證述遭查獲之前，係
      向他人購買毒品，且上述（96年3月8日）遭查獲後，因毒
      品來源者亦遭查獲，故改向被告丁○○購買安非他命，購
      買時間約為96年5、6月之證詞相符合；於此，更足徵證人
      己○○證詞之可信度。
（三）本院再審酌，被告丁○○於本院審理中亦自白曾在太子飯
      店販賣安非他命予己○○，次數為2次，每次500元，拿去
      繳房租等語（見本院98年7月29日審判筆錄），與證人己○○所證述曾向被告丁○○購買毒品之情相符，況己○○
      於96年間確有施用毒品之行為、習慣，有上述本院依職權
      調閱之上述卷證可據，另證人己○○所證述向被告購買毒
      品之次數，實無從2次虛構為3次之必要，故證人己○○所
      證述曾向被告丁○○購買毒品安非他命3次之證詞，應可
      採信，而為真實。
（四）故綜上所述，本件被告如事實二所載販賣第二級毒品之事
      實，既有證人己○○之證詞可據，本院審酌被告所自白販
      賣安非他命予己○○之次數，及證人己○○於96年間確有
      施用第二級毒品安非他命之事實可資參酌，本件事證明確
      ，被告上述辯解，僅係卸責之詞，不足採信，被告犯行均
      洵堪認定。
三、查被告行為後，毒品危害防制條例業於98年5月20日公布修
    正，並於98年5月22日施行，而依修正後之毒品危害防制條
    例第4條第1項、第2項規定，販賣第一級毒品、販賣第二級
    毒品罪，就得併科罰金部份，由原本新台幣一千萬元、新台
    幣七百萬元，分別提高至新台幣二千萬元、一千萬元以下罰
    金，其餘刑度雖未變，但上述罰金刑度之變更，已影響行為
    人刑罰之法律效果，自屬法律有變更，又新修正毒品危害防
    制條例第17條第2項雖增列犯第四條至第八條之罪，於偵查
    中及審判中均自白者，減輕其刑規定，但被告於偵查中並未
    自白，於審判中亦僅部分自白犯罪，故未符合上述新法所減
    輕其刑規定，又上述修正後之毒品危害防制條例第4條第1項
    、第2項規定，其刑度較修正前為重，已如前述，故依刑法
    第2條第1項規定，綜合比較毒品危害防制條例新、舊法結果
    ，自以適用被告行為時法律即舊法，較有利於被告。是核被
    告所為，係犯修正前毒品危害防制條例第4條第2項之販賣第
    二級毒品罪及第10條第2項之施用第二級毒品罪；被告販賣
    第二級毒品及施用第二級毒品前持有第二級毒品之低度行為
    ，為販賣及施用之高度行為所吸收，不另論罪；又被告所犯
    販賣第二級毒品罪3次犯行及1次施用第二級毒品犯行，犯意
    個別，行為互殊，均應分論併罰；另刑法曾於94年1月7日修
    正，並訂95年7月1日施行，其中修正部分，已將刑法第56條
    連續犯規定刪除，因此，95年7月1日後之犯罪行為，已無連
    續犯之適用，故公訴人於起訴書上仍就被告丁○○於96年5
    、6月間之販賣行為，載為被告係基於販賣第二級毒品安非
    他命之概括犯意為之，尚有未洽，在此敘明。
四、爰審酌被告無視政府推動之禁毒政策，竟販賣安非他命，戕
    害國民身心健康，並破壞社會治安，所為誠屬不該，且衡酌
    被告犯後部分坦承販賣毒品犯行，承認施用毒品之犯後態度
    ，並兼衡其販賣毒品之期間、施用毒品次數、危害社會之程
    度、獲利之多寡及其等前科素行、智識程度、生活狀況等一
    切情狀，分別量處如主文所示之刑，並定其應執行之刑。
五、另修正前毒品危害防制條例第19條第1項規定，係採義務沒
    收主義，故販賣毒品所得金錢，如能認定確係販賣毒品所得
    款項，應宣告沒收，不以當場搜獲扣押者為限，但因其並無
    「不問屬於犯人與否，沒收之」之特別規定，自仍以沒收物
    屬於犯人所有者為限，始得依該規定予以沒收，如所得財物
    為金錢而無法沒收時，應以其財產抵償之，而不發生追徵價
    額問題（最高法院93年度臺上字第1218號、第2670號、第27
    43號判決意旨可資參照），查本件被告販賣第二級毒品安非
    他命所得為1,500元，揆諸前揭判決意旨及法條規定，被告
    上開販毒所得，均應予沒收，如全部或一部不能沒收時，應
    以其財產抵償之。
丙、不另為無罪諭知部分
一、另公訴意旨略以：被告丁○○基於販賣第二級毒品安非他命
    之概括犯意，於92年中，以2,000元、5,000元之對價，在臺
    南市○○路、文賢路路旁等處，販賣安非他命予甲○○2次
    ；又自94年4月間起至95年6月間止，以每包300元、500元、
    1,000元不等價格，在臺南市○○區○○路皇朝宮或臺南市
    安南區每處，販賣安非他命予丙○○，前後共計7、8次，因
    認被告丁○○此部分犯行，亦犯毒品危害防制條例第4條第2
    項之販賣第二級毒品罪嫌等語。
二、起訴意旨認被告丁○○涉有上開販賣第二級毒品犯行，無非
    係以證人甲○○、丙○○2人分別於警詢及偵查中所為之證
    述，作為主要論據；惟證人甲○○、丙○○2人於警詢中證
    述之證據能力業經本院排除，是公訴人證明被告販賣第二級
    毒品罪犯行之論據，係以證人甲○○、丙○○於偵查中之證
    述為依據。
三、按犯罪事實應以證據認定之，無證據不得推定其犯罪事實；
    又不能證明被告犯罪，應諭知無罪之判決，刑事訴訟法第15
    4條第2項、第301條第1項分別定有明文。次按檢察官就被告
    犯罪事實，應負舉證責任，並指出證明之方法，刑事訴訟法
    第161條第1項定有明文。是檢察官對於起訴之犯罪事實，應
    負提出證據及說服之實質舉證責任。倘其所提出之證據，不
    足為被告有罪之積極證明，或其指出證明之方法，無從說服
    法院以形成被告有罪之心證，基於無罪推定之原則，自應為
    被告無罪判決之諭知（最高法院95年度台上字第369號判決
    意旨可資參照）。再認定犯罪事實所憑之證據，雖不以直接
    證據為限，間接證據亦包括在內，然而無論直接或間接證據
    ，其為訴訟上之證明，均須達於通常一般之人均不致於有所
    懷疑，而得確信其為真實之程度，始得據為有罪之認定，若
    其關於被告是否犯罪之證明未達此程度，而有合理性懷疑之
    存在，致使無從形成有罪之確定，根據「罪證有疑，利於被
    告」之證據法則，即不得遽為不利被告之認定；再檢察官就
    被告犯罪事實，應負舉證責任，並指出證明之方法，刑事訴
    訟法第161條第1項定有明文。因此，檢察官對於起訴之犯罪
    事實，應負提出證據及說服之實質舉證責任。倘其所提出之
    證據，不足為被告有罪之積極證明，或其指出證明之方法，
    無從說服法院以形成被告有罪之心證，基於無罪推定之原則
    ，自應為被告無罪之諭知（最高法院94年度台上字第5509號
    判決意旨可資參照）。
四、證人甲○○固曾於偵查中證述向被告丁○○購買安非他命（
    見96年度偵字第17774號97年5月9日訊問筆錄），然證人甲○○於該次訊問筆錄中，亦證述：「（問）你說你是何時向
    丁○○買安非他命的？（答）我已經不太記得了，因為很久
    了。」、「（問）你如何知道被告丁○○他有在賣安非他命
    的？（答）他打電話給我，問我有沒有吸安非他命，我回答
    他說我沒有在吸了，他有拿東西出來給我看，但我沒有收，
    時間太久了，我有點忘記了，我有在吃時，我有要向他買，
    但他錢都拿了，沒有把東西交給我，事隔四、五年了，我也
    已經無法再做證了，我無法確認了，希望找別人來作證，因
    為我的記憶怕有錯，說錯了變偽證，對我自己不好。」等語
    ，證人於證述當時，曾陳述因事隔已久，記憶上怕有錯等語
    。而證人甲○○於本院審理中到庭證述：「（檢察官問）之
    前是否有在施用毒品？（答）很久了，記不清楚。」「（檢
    察官問）是否有？（答）有。」、「（檢察官問）施用什麼
    樣的毒品？（答）安非他命。」、「（檢察官問）大概多久
    還記得嗎？（答）我已經戒很久了，六、七年前的事情了。
    」、「（檢察官問）是否有跟丁○○購買過毒品安非他命？
    （答）我是跟一個綽號叫『阿兩』的人購買，作偵訊筆錄時
    我不知道他的真實姓名叫什麼。」、「（檢察官問）是五兩
    還是阿兩？（答）阿兩。」、「（檢察官問）你第一次做筆
    錄是在警察局的時候？（答）不是，我是在高雄監獄的時候
    ，好像是兩個刑事組來跟我問話的。」、「（檢察官問）這
    時你就跟他說你是跟阿兩的人買的？（答）我不知道他的真
    實姓名。」、「（檢察官問）警察是否有拿照片給你指認？
    （答）對。」、「（檢察官問）那時你有指認過了嗎？（答
    ）我有指認，可是不像是在庭這位。」、「（檢察官問）那
    時照片指認是沒有錯的？（答）對。」、「（檢察官問）你
    跟阿兩多久沒見面？（答）好久了。」、「（檢察官問）就
    是你說的六、七年之後就沒有在見面了？（答）完全沒有在
    見面了。」、「（檢察官問）到底是叫阿兩還是五兩？（答
    ）應該是叫阿兩。」、「（檢察官問）你之前有跟警察說他
    叫五兩，不知道他的本名，所以他到底綽號是什麼？（答）
    對，五兩。」、「（檢察官問）你弟弟是王崇任？（答）對
    。」、「（檢察官問）你是否有介紹你弟弟跟五兩認識？（
    答）有。」、「（檢察官問）為什麼會介紹他們認識？（答
    ）他們一起玩電腦介紹認識的。」、「（檢察官問）對於王
    崇任說，丁○○是因為你的關係而認識的，是這樣沒錯嗎？
    （答）我不認識丁○○。」、「（辯護人問）是否認識在庭
    的丁○○？（答）稍微有印象。」、「（辯護人問）你是否
    有跟他購買過安非他命？（答）應該是沒有。」、「（辯護
    人問）97年4月15日警詢時，你說你最初跟丁○○不熟，丁○○有問你是否需要安非他命，你跟他講說你沒有在施用安
    非他命？（答）是。」、「（辯護人問）之後你又說他有主
    動拿一、兩次安非他命要給你，後來你有跟他購買過二、三
    次？（答）那個是我一個朋友，並不叫丁○○。」、「（辯
    護人問）你的意思是說這兩、三次的安非他命不是向丁○○
    買的？（答）對。」、「（辯護人問）你那兩、三千塊錢，
    到底是被丁○○騙了，還是被你講的那位朋友騙走？（答）
    我說的那個五兩。」、「（辯護人問）你的錢到底是被誰騙
    走，你說你有跟人家購買過安非他命，那個人錢把你拿走後
    ，沒有安非他命給你，之後就沒跟你聯絡，那個人到底是丁○○還是另外你的朋友？（答）我的朋友，不是他《即丁○○》。」、「（檢察官問）你可以確定你有跟五兩買安非他
    命？（答）對。」、「（檢察官問）之前警察去問你的時候
    ，有提供照片要你指認？（答）對。」、「（檢察官問）可
    否確定照片中的人就是你買安非他命的人？（答）我那時只
    有稍微看到很短的時間，他問我認不認識他，我說有印象，
    就叫我簽名跟蓋印章。」、「（檢察官問）警察是否要你指
    認這個人是否就是五兩？（答）不是，警察是問我有知不知
    道他的名字，警察沒跟我說他是五兩。」、「（檢察官問）
    警察當天是拿丁○○的照片讓你指認，你說他就是叫五兩，
    那時警察並沒有告訴你他叫五兩，而你直接認定他就是五兩
    ，是否如此？（答）對。」、「（檢察官問）在警察拿照片
    給你之前，有無跟你講過丁○○就是五兩？在拿照片之前，
    五兩這個名子應該都沒有出現過吧？（答）沒有。」、「（
    檢察官問）所以是你看了丁○○的照片之後，跟警察說他叫
    五兩？（答）對。」、「（檢察官問）所以就是丁○○，也
    就是五兩，照片中這個人所賣安非他命給你的？（答）對。
    」、「（辯護人問）你兩千跟五千元給對方之後，對方後來
    跑掉了，究竟對方有無給你安非他命？（答）不知道，因為
    這六、七年前的事情了，我真的想不起來。」、「（辯護人
    問）向你騙取兩千塊或五千塊錢那個人，你一定至少有跟他
    見過兩、三次面，請你再確認一次，那個人是否是在庭的這
    個丁○○？（答）我所指認的是照片中的那個五兩。」、「
    （審判長問）你在92年間有無施用第二級毒品安非他命？（
    答）有。」、「（審判長問）安非他命跟誰購買？（答）五
    兩。」、「（審判長問）哪個時間地點跟五兩所購買？（答
    ）記不太清楚。」、「（審判長問）次數記不記得？（答）
    不記得。」、「（審判長問）你所說的五兩這個人，是否是
    庭上這位丁○○？（答）滿像的。」、「（審判長問）丁○○的身高跟你所說的五兩是否同一人？（答）滿像的。」、
    「（審判長問）請認真的看在庭被告莊朝聖，你所說的五兩
    是否是庭上被告？（請丁○○、甲○○起立，審判長與被告
    交談並請證人甲○○確認被告身形、口音等與「五兩」是否
    相符）（答）有點像，相片有點模糊，所以我不太敢跟你確
    定。」、「（受命法官問）92年間有無因為施用安非他命被
    查獲過？（答沒有。」、「（受命法官問）有無施用安非他
    命被查獲過，在筆錄上曾經講說，你是向五兩的人買的？（
    答）沒有。」等語（見本院98年7月2日審判筆錄）。依據上
    述證詞內容可知，證人甲○○雖到庭證述曾有綽號「五兩」
    之人販賣安非他命給證人，但就審理時在場之被告丁○○是
    否即為證人所陳述綽號「五兩」之人，證人甲○○並未能絕
    對確認；證人甲○○雖另曾於警方詢問當時，陳述被告丁○○即為綽號「五兩」之人，然證人之詢問指認，係警方提出
    被告之照片，供證人指認，惟證人所回憶證述之事實，距離
    證人證述時間，已經數年，依據一般人之記憶能力，印象難
    免模糊，又警方所為之指認程序，係以被告丁○○之照片，
    直接提供予證人指認，並未見同時提供其他照片供證人同時
    指認，且指認程序應避免有明示、暗示之行為，該程序恐有
    造成誘導證人指認之虞，證人指認之錯誤發生率將增加，該
    指認程序並未可稱嚴謹，故證人甲○○雖曾指認被告丁○○
    即為綽號「五兩」之販賣安非他命給予證人之人，該證詞之
    可信度尚未可達確信程度；此外，證人甲○○並未曾於其他
    案件中供述過被告即為販賣安非他命予證人之人，本件卷內
    又無其他證據，證明被告丁○○卻曾販賣安非他命予證人甲○○，故此部分證據尚屬不足。
五、證人丙○○固亦曾於偵查中證述被告丁○○綽號叫做「五兩
    」，曾向被告購買毒品安非他命等語（見96年度他字第1144
    號96年4月9日訊問筆錄）；證人丙○○嗣後於本院審理中則
    證述：「（檢察官問）你之前是否有在施用毒品？（答）之
    前我有吸安非他命。」、「（檢察官問）是否認識丁○○？
    （答）有看過他。」、「（檢察官問）是否有跟綽號五兩之
    人購買過安非他命？（答）我是有看過他，但是沒有跟他買
    過，我是跟綽號叫做『貢丸』的人購買。」、「（檢察官問
    ）都沒有跟五兩買過安非他命？（答）沒有。」、「（檢察
    官問）有無跟賣安非他命的人用0000000000的電話聯絡嗎？
    （答）沒有，因為我跟貢丸買安非他命都是到中華西路一間
    北海。」、「（檢察官問）認識五兩嗎？（答）有看過他，
    我知道丁○○就是五兩。」、「（檢察官問）有跟丁○○買
    安非他命？（答）沒有。」、「（檢察官問）為什麼之前有
    提到說你有跟丁○○買安非他命呢？（答）我真的沒有跟他
    買過，有一個叫做貢丸他雙手有刺青。」、「（檢察官問）
    這個案子一開始是警察問你的是嗎？（答）我有到第三分局
    做筆錄，警察問我有無看過他，我有寫我有看過他。」、「
    （檢察官問）這個案子警察是否95年9月8日以施用毒品案子
    查獲你？（答）驗尿的時候。」、「（檢察官問）你在驗尿
    之後當場跟警察說，你是跟五兩購買安非他命，有無這件事
    情？（答）沒有，五兩我是有看過他，但是那一次我是跟一
    個貢丸所購買的，我真的沒跟五兩購買。」、「（檢察官問
    ）那時警察也不知道五兩這個人，警察在問筆錄之前知道五
    兩這個人嗎？（答）那時我在第三分局，他有拿照片給我看
    ，他是我們那一庄的人，我知道他的綽號。」、「（檢察官
    問）一開始9月8日時，你被警察查獲你自己坦承施用毒品，
    警察問你跟誰買的時候，你就直接講說跟五兩購買，你為何
    會跟警察說你跟五兩購買？（答）我如果跟他買，現在檢察
    官你問我，我就說實話了，上次我有作證人，法官有問我說
    是否有跟他買，我也作證不是跟他買的。」、「（檢察官問
    ）請解釋你為何跟警察這樣說，是否誣告五兩？（答）我沒
    有誣告他。」、「（檢察官問）為什麼會提到五兩這個人？
    （答）當時第三分局問我有無在吸食，這個人有無看過他，
    我說有，這個人是五兩。」、「（檢察官問）警察的問題是
    說，你的安非他命向何人購買，如何聯絡，每次購買多少，
    然後你跟警察講說你是向綽號叫做五兩的男子購買，每次打
    對方的聯絡電話0000000000，每次是買一千到兩千，為何警
    察問你向何人購買毒品時，你說是五兩？（答）上次作證不
    是跟他買，但是我知道他叫五兩。」、「（檢察官問）你確
    實有講這句話？（答）我確實我有說他的綽號叫做五兩。」
    、「（檢察官問）你確實這句話是你講的是嗎？（答）忘記
    了，我沒有跟他買是真的。」、「（檢察官問）你跟警察講
    說你有跟綽號叫做五兩的男子購買，然後打對方0936這個電
    話？（答）電話我真的是忘記。」、「（檢察官問）所以說
    是你講的？（答）是我講的沒錯，但是我沒跟他買。」、「
    （檢察官問）第一次還沒有給你看照片，照片是後來的事情
    ，95年9月8日因為你施用毒品被查獲，那時警察根本不知道
    世界上有五兩這個人，是你自己跟他講五兩這個人還告知他
    五兩的電話？（答）這支電話我真的忘記了。」、「（檢察
    官問）確實那句話是你自己講的沒有錯吧？（答）我有跟他
    說他的綽號叫做五兩。」、「（檢察官問）96年4月9日偵訊
    時，你跟檢察官說是朋友介紹你跟丁○○認識，他叫五兩，
    你前後跟他買了七、八次，大概是兩年前，最後一次95 年9
    月份被查獲的前兩天，有跟他買過毒品，這些話也都是你講
    的？（答）作證是沒有錯，但是我沒說有跟他買。」、「（
    檢察官問）之前這是你作證的內容，是否有講過這樣的話？
    （答）有這樣講沒錯。」、「（檢察官問）這些內容是否都
    是你證述？（答）沒錯。」、「（辯護人問）96年4月9日檢
    察官問你的時候，你說2年多前有跟五兩買過安非他命，也
    就是94年的什麼時候有跟五兩買過安非他命？（答）94 年
    我有印象，好像是在電動玩具店買的。」、「（辯護人問）
    什麼時候？（答）夏天。」、「（辯護人問）是否94年6 月
    至8月間？（答）我印象很深，我知道他家住在哪裡，之後
    他有被因販賣抓進來關很久了。」、「（辯護人問）是不是
    在庭被告？（答）不是。」、「（辯護人問）97年3月7日偵
    訊時檢察官問你，為何你那天講的跟以前說的都不一樣，你
    說我今天跟以前講的不一樣，是因為那時我有去精神就醫，
    為何精神就醫？（答）因為吃安非他命會讓人睡不著，我曾
    經有三天都沒有睡覺，我有去住院，大概約一個月治療。」
    、「（辯護人問）不管你是否跟丁○○購買，你當時是否有
    打0000000000這支電話？（答）這支電話我真的忘記了，不
    過我上次出來作證我也確實跟法官說，我有看過他，但是我
    沒有跟他買藥，我不可能說上次來跟今天來講的不一樣，我
    還可以敘述說我跟那個人買毒品他雙手都有刺青，兩隻手都
    刺到手腕，我都去中華西路靠近關海橋有一間北海，我還知
    道94年我是在溪頂寮，溪頂寮就是要接近六甲頂，他家就是
    在派出所正對面的巷子，我還印象很深，至於丁○○，我真
    的有看過他，但是我沒有跟他拿，上次也是法官這樣問我，
    我不可能說謊話，明明沒跟他拿過，這次我就說有跟他拿過
    ，如果是這樣我出來作證我就亂說話了，至於我在第三分局
    ，他有拿黑白照片，我有主動跟他說這個我有看過他，我認
    識他，他叫做五兩，我有簽名跟蓋印章，畢竟他是我的庄的
    ，我不敢欺騙你們，地址的話他確實是跟我同庄的，我們都
    是住安南區的。」、「（檢察官問）你什麼時候去住院？（
    答）96年夏天的時候我有去新的新光三越對面那間奇美醫院
    ，住大概一個月。」、「（檢察官問）你至少可以確定在庭
    被告就是五兩？（答）對。」、「（檢察官問）你剛有說檢
    察官或法官問你時，你都講實話沒講謊話？（答）對。」、
    「（檢察官問）你96年4月9日作證時，有說你跟五兩買毒品
    ，買了七、八次，大概兩年前到95年的9月最後一次，是否
    實在？（答）不過那時他有問我買幾次，我有說我買七、八
    次，不過我確實不是跟被告買的。」、「（檢察官問）是否
    確實有跟五兩購買？（答）對。」、「（審判長問）上面的
    文字簽名你記載？《提示96年度他字第1144號第22頁之指認
    照片，並請朗讀之》（答）確實是我在第三分局寫的。」、
    「（審判長問）照片中人是否就是販賣你安非他命之人？（
    答）是。」、「（審判長問）照片中人是否就是在庭被告？
    （答）看到本人就知道不是，因為販賣毒品給我的人兩隻手
    臂都刺青刺到手腕。」、「（審判長問）你朋友中有幾個人
    叫做五兩？（答）三人。」、「（審判長問）是否確定在庭
    被告與照片中之人不同？（答）確定，因為刺青的關係。」
    、「（審判長問）為何你知道他有刺青？（答）他穿短袖，
    我就看到刺青，其餘衣服遮住的地方我就沒看到。」、「（
    受命法官問）是否認識在庭被告？（答）認識，也看過他。
    」、「（受命法官問）丁○○是否認識你？（答）平時看到
    就是騎車時擦肩而過，幾乎沒有打招呼。」等語（見本院98
    年7月2日審判筆錄）；依據證人丙○○到庭證述之上述證詞
    可知，證人丙○○於審理中當庭否認曾向被告丁○○購買安
    非他命，且證人雖前曾向綽號「五兩」之人購買安非他命，
    但該人身有刺青，與被告丁○○不符，因此，證人丙○○之
    證詞，即有前後不一致之矛盾現象；另外，本院再審酌證人
    丙○○曾證述係打0000000000號電話與販賣毒品者聯絡，但
    卷內證據，並無0000000000號行動電話之相關通聯紀錄可資
    佐證；再本院依職權調閱臺灣臺南地方法院檢察署94年度毒
    偵字第74號、94年度毒偵字第165號、94年度偵字第1167號
    、94年度毒偵字第474號、本院95年度易字第827號卷宗，該
    卷宗均係證人丙○○因施用毒品安非他命遭查獲之紀錄，然
    該卷內相關筆錄，均無論及證人丙○○曾向被告丁○○購買
    安非他命之事實；故公訴人所指述被告丁○○曾販賣安非他
    命予證人丙○○之事實，既僅有證人丙○○之單一證述，而
    證人丙○○之證述既有前後不一致之現象，該證詞之可信度
    即屬不能確信，故此部分證據尚有所不足。
六、此外，復無其他積極證據，證明被告丁○○確有販賣安非他
    命予甲○○、丙○○之行為，故被告丁○○此部分遭起訴犯
    行，既僅有證人甲○○、丙○○2人之個別單一指訴，且其
    等證言有上述之不可信狀態，揆諸前揭最高法院判決關於證
    據法則之說明，自應認為不能嚴格證明被告犯罪。惟公訴意
    旨既認為此部分與上開經論罪科刑之部分，存有連續犯之裁
    判上一罪關係，爰不另為無罪判決之諭知。
據上論斷，應依刑事訴訟法第299條第1項，修正前毒品危害防制
條例第4條第1項、第10條第2項、第19條第1項，刑法第2條第1項
、第11條，第51條第5款，判決如主文。
本案經檢察官戊○○到庭執行職務。
中    華    民    國    98    年    8     月    12    日
                  刑事第八庭    審判長法  官  洪士傑
                                      法  官  許蕙蘭
                                      法  官  陳杰正
以上正本證明與原本無異。
如不服本判決應於收受本判決後10日內向本院提出上訴書狀，並
應敘述具體理由。其未敘述上訴理由者，應於上訴期間屆滿後20
日內向本院補提理由書狀（均須按他造當事人之人數附繕本）「
切勿逕送上級法院」。
                                      書記官  曾郁芳
中    華    民    國    98    年    8     月    13    日
附錄本案論罪科刑法條全文
毒品危害防制條例第4條
製造、運輸、販賣第一級毒品者，處死刑或無期徒刑；處無期徒
刑者，得併科新臺幣1千萬元以下罰金。
製造、運輸、販賣第二級毒品者，處無期徒刑或7年以上有期徒
刑，得併科新臺幣7百萬元以下罰金。
製造、運輸、販賣第三級毒品者，處5年以上有期徒刑，得併科
新臺幣5百萬元以下罰金。
製造、運輸、販賣第四級毒品者，處3年以上10年以下有期徒刑
，得併科新臺幣3百萬元以下罰金。
製造、運輸、販賣專供製造或施用毒品之器具者，處1年以上7年
以下有期徒刑，得併科新臺幣1百萬元以下罰金。
前五項之未遂犯罰之。
毒品危害防制條例第10條
施用第一級毒品者，處6月以上5年以下有期徒刑。
施用第二級毒品者，處3年以下有期徒刑。


司法院資訊處製作；財團法人民間司法改革基金會備份。
